臺灣臺南地方法院刑事判決
                                     109年度易字第1177號
公  訴  人  臺灣臺南地方檢察署檢察官
被      告  陳俊源




上列被告因竊盜案件，經檢察官提起公訴（109年度營偵字第152
8號），嗣被告於本院準備程序中就被訴事實為有罪之陳述，經
本院合議庭裁定由受命法官獨任進行簡式審判程序，判決如下：
        主  文
陳俊源犯竊盜罪，累犯，處有期徒刑肆月，如易科罰金，以新臺
幣壹仟元折算壹日。
未扣案犯罪所得新臺幣伍萬零捌佰參拾元沒收，於全部或一部不
能沒收或不宜執行沒收時，追徵其價額。
        犯罪事實及理由
一、程序部分：
    本案被告陳俊源所犯係死刑、無期徒刑或最輕本刑為3年以
    上有期徒刑以外之罪，亦非屬高等法院管轄第一審案件之罪
    ，其於本院準備程序中就被訴事實為有罪之陳述，經本院告
    知簡式審判程序之旨，並聽取檢察官及被告之意見後，依刑
    事訴訟法第273條之1第1項之規定，裁定行簡式審判程序，
    是依刑事訴訟法第273條之2規定，本件之證據調查，不受同
    法第159條第1項、第161條之2、第161條之3、第163條之1及
    第164條至第170條所規定證據能力認定及調查方式之限制，
    並得依同法第310條之2準用第454條之規定製作略式判決書
    （僅記載「證據名稱」），合先敘明。
二、犯罪事實：
　　陳俊源意圖為自己不法之所有，基於竊盜之犯意，於民國10
    9年6月7日凌晨1時25分許，在址設臺南市○○區○○路000巷00
    號之妙法禪寺內，趁夜間無人看守，開啟未上鎖之大門進入
    辦公室內，以徒手強力拉開電腦桌下方抽屜之方式，自抽屜
    內竊取擔任該禪寺會計之蔡清蘭所管領、放置在信封袋內之
    紙鈔共計新臺幣（下同）5萬元，並自另1張辦公桌右側未上
    鎖之抽屜內，徒手竊取蔡清蘭所管領、放置在紅色塑膠盒內
    之硬幣共計830元，得手後旋即離開現場。嗣經蔡清蘭發覺
    有異並報警處理，經警調閱監視器錄影畫面，循線查悉上情
    。
三、上開犯罪事實，有下列證據可資佐證：
  ㈠被告陳俊源於本院準備程序及審理中之自白。
  ㈡證人即告訴人蔡清蘭於警詢及偵查中之證述。
  ㈢臺南市政府警察局新營分局（下稱新營分局）刑案現場勘查
    紀錄表、新營分局109年10月28日南市警營偵字第109055107
    8號函所附職務報告各1份、遭竊現場照片20張、監視器錄影
    畫面翻拍照片共27張、監視器錄影光碟1片。
四、論罪科刑：
  ㈠核被告所為，係犯刑法第320條第1項之竊盜罪。至告訴人蔡
    清蘭固於警詢中證稱其放紙鈔之電腦桌下方抽屜有上鎖，該
    抽屜遭撬開破壞等情（警卷第30頁），被告則否認有持工具
    撬開該抽屜，供稱該抽屜並未上鎖，而係因某障礙物擋住，
    導致該抽屜一開始拉不開，隨後其先把桌面往上抬，再伸手
    進入桌面與抽屜之間縫隙，把抽屜往下壓，拉很久才拉開該
    抽屜，自抽屜內拿取紙鈔後再闔上抽屜，該抽屜鎖頭上方數
    道壓痕並非其造成的等語（本院卷第125、132頁），然依告
    訴人於偵查中另證述：我當天去上班的時候，發現抽屜的木
    板歪掉，然後鑰匙也打不開，之後用鑰匙強力轉動才打開等
    語（偵卷第60頁），倘該抽屜一開始有上鎖，被告持工具撬
    開該抽屜之鎖頭後始開啟之，則告訴人發現遭竊時，該抽屜
    應係呈鎖頭遭破壞而可輕易拉開之狀態，應無可能如告訴人
    所述用鑰匙打不開、須出力才能打開該抽屜之情形，是本案
    尚無法排除被告係以其上開所述之方式開啟該抽屜之可能，
    依卷內現存事證尚難遽認該抽屜一開始係呈上鎖狀態而由被
    告持足以作為兇器之工具撬開破壞等情，併此敘明。
  ㈡被告先後開啟抽屜竊取紙鈔5萬元、硬幣830元之行為，係基
    於單一犯意，於密切接近之時、地所為，所侵害者並為同一
    告訴人之法益，各舉止間之獨立性薄弱，依社會通念難以強
    行區隔，在刑法評價上以視為數個舉動之接續施行，合為包
    括之一行為予以評價，較為合理，應屬接續犯而論以一罪。
  ㈢又被告前因竊盜案件，經臺灣高雄地方法院（下稱高雄地院
    ）以104年度簡字第3338號判決判處有期徒刑2月確定；又因
    違反毒品危害防制條例案件，經高雄地院以104年度簡字第4
    595號判決判處有期徒刑5月確定；再因竊盜案件，經臺灣屏
    東地方法院（下稱屏東地院）以105年度簡字第550號判決判
    處有期徒刑4月（共2罪）確定，上揭4罪嗣經屏東地院以105
    年度聲字第791號裁定定應執刑有期徒刑10月確定，入監與
    另案殘刑接續執行後，於106年11月16日縮短刑期假釋出監
    ，迄107年2月6日假釋期滿未經撤銷，視為執行完畢等情，
    有臺灣高等法院被告前案紀錄表1份附卷可查，其於受徒刑
    執行完畢後，5年內故意再犯本案有期徒刑以上之罪，依刑
    法第47條第1項規定，為累犯，爰依法加重其刑。至司法院
    釋字第775號解釋，依解釋文及理由之意旨，係指構成累犯
    者，不分情節，一律加重最低本刑，於不符合刑法第59條所
    定要件之情形下，致生行為人所受之刑罰超過其所應負擔罪
    責之個案，不符罪刑相當原則、比例原則。於此範圍內，在
    修正前，為避免發生上述罪刑不相當之情形，法院就該個案
    應裁量是否加重最低本刑；依此，該解釋就現行刑法第47條
    第1項規定「加重最高本刑」部分並未宣告違憲，只有在無
    法適用刑法第59條在內之減刑規定，法院認為個案應量處最
    低法定刑，否則將有違罪刑相當之情形下，方應依上開解釋
    意旨權衡，裁量不予加重最低本刑，並宣告最低本刑（最高
    法院108年度台上字第338號、第976號、第1491號判決意旨
    參照），審酌被告除構成累犯之前揭財產犯罪前科外，屢犯
    竊盜罪經法院判刑執行，有上揭被告前案紀錄表存卷可按，
    其未因此產生自我控管之警惕心理，一再故意犯相同類型犯
    罪，對於刑罰之反應力確屬薄弱，且顯具特別惡性，是本案
    依刑法第47條第1項規定加重法定最低本刑之結果，並無上
    開解釋所指致行為人所受刑罰超過其所應負擔罪責之情事，
    自仍有上開刑法第47條第1項規定之適用。
  ㈣爰以行為人之責任為基礎，審酌被告有多次竊盜前科（上揭
    構成累犯部分不重複評價），仍未知所警惕，不思循正當管
    道獲取所需，恣意竊取他人財物，顯然欠缺對他人財產權之
    尊重、法治觀念明顯不足，所為實有不該；復考量被告行竊
    之動機、目的、犯罪手段、所竊得之金額，以及被告坦承犯
    行，惟迄未為任何賠償之犯後態度；兼衡被告於本院審理中
    自陳之智識程度及家庭經濟生活狀況（本院卷第131頁）等
    一切情狀，量處如主文所示之刑，並諭知易科罰金之折算標
    準。
五、沒收部分：
　　按犯罪所得，屬於犯罪行為人者，沒收之；於全部或一部不
    能沒收或不宜執行沒收時，追徵其價額，刑法第38條之1第1
    項前段、第3項分別定有明文。查被告竊得之紙鈔共計5萬元
    及硬幣共計830元，核屬其本案犯罪所得，且該等款項為被
    告花用殆盡，並未返還妙法禪寺等情，業據被告供述在卷（
    本院卷第130頁），復查無刑法第38條之2第2項所定之情事
    ，自應依上開規定宣告沒收，於全部或一部不能沒收或不宜
    執行沒收時，追徵其價額。
據上論斷，應依刑事訴訟法第273條之1第1項、第299條第1項前
段、第310條之2、第454條第1項，刑法第320條第1項、第47條第
1項、第41條第1項前段、第38條之1第1項前段、第3項，刑法施
行法第1條之1第1項，判決如主文。
本案經檢察官李宗榮提起公訴，檢察官吳坤城到庭執行職務。
中　　華　　民　　國　　109 　年　　11　　月　　26　　日
                  刑事第六庭    法　官  吳彥慧
以上正本證明與原本無異。
如不服本判決應於收受本判決後20日內向本院提出上訴書狀，並
應敘述具體理由。其未敘述上訴理由者，應於上訴期間屆滿後20
日內向本院補提理由書狀（均須按他造當事人之人數附繕本）「
　　　　　　　　　　　　　　　　書記官  張儷瓊
中　　華　　民　　國　　109 　年　　11　　月　　30　　日
切勿逕送上級法院」。 
附錄本案論罪科刑法條：
中華民國刑法第320條第1項
意圖為自己或第三人不法之所有，而竊取他人之動產者，為竊盜
罪，處五年以下有期徒刑、拘役或五十萬元以下罰金。